【裁判字號】    89,訴,1041
【裁判日期】    891108
【裁判案由】    給付工程款
【裁判全文】
臺灣桃園地方法院民事判決  八十九年度訴字第一○四一號
    原      告  丙○○即欣昱土木工程行
    訴訟代理人  廖美智律師
    複代  理人  甲○○
    被      告  榮業營造有限公司
    法定代理人  乙○○
右當事人間給付工程款事件，本院判決如左：
    主    文
原告之訴及其假執行之聲請均駁回。
訴訟費用由原告負擔。
    事    實
甲、原告方面：
  一、聲明：被告應給付原告新台幣（下同）五十六萬八千八百十五元及自起訴狀繕
      本送達翌日起至清償日止，按年息百分之五計算之利息。並願供擔保（新台幣
      或同面額之銀行不記名定期存單），請准宣告假執行。
  二、陳述：
    （一）、本件工程承攬契約，原告應施工之債務履行地為桃園縣觀音鄉，被告應
            給付工程款之債務履行經約定為原告在桃園地區銀行之帳戶，上開債務
            履行地均屬鈞院管轄，則依民事訴訟法第十二條規定，鈞院就本件訴訟
            有管轄權。
    （二）、原告係一獨資商號登記負責人為丙○○，唯實際負責工程施工或接洽承
            接工程者，為丙○○之夫蕭明郎，故被告簽給原告的相關文書上記載為
            蕭明郎而非原告名稱。
    （三）、被告於八十八年四月十二日與台灣省桃園農田水利會（下稱桃園水利會
            ）簽訂「工程契約」，承攬該會「觀音工作區○○○路改善工程（第一
            工區」（原證一）其中部分工程則透過訴外人張文雄之介紹轉包給原告
            ，此一轉包關係有蕭明郎在桃園水利會約定期限內，以工地代理人之身
            分，填具開工報告書予桃園水利會備查（原證二）可稽。
    （四）、今工程已全部完工，唯被告應給付轉包予原告之總工程款一百零九萬八
            千八百十五元（含稅）遲遲未付，待蕭明郎得知桃園水利會已撥付被告
            部分工程款時，於八十九年一月十七日前去與被告磋商，經協議後被告
            除於當日給付部分款項五十三萬元（含稅）（原證三）外，雙方並達成
            本件工程款桃園水利會全部撥付時再由被告直接匯給原告（丙○○帳戶
            ）之協議，並由被告之代理人即其公司掌管財務之負責人陳文榮先生依
            協議結果立承諾字據予原告（原證四），然被告卻在收受全部工程款後
            ，不交付餘款給原告，原告聲請依督促程序發支付命令，被告對之異議
            ，該支付命令聲請視為起訴後，因原告未到庭而視為撤回，然被告仍拒
            不給付，爰依法提起本件訴訟。
  三、證據：提出工程契約（原證一）、開工報告書（原證二）、統一發票（原證三
      ）、承諾字據。
乙、被告方面：被告未於言詞辯論期日到場，但提出答辯狀為聲明、陳述如下：
  一、聲明：駁回原告之訴。
  二、陳述：
    （一）、被告確於八十八年四月十二日與桃園水利會簽訂承攬該會「觀音工作區
            ○○路改善工程（第一工區）。其總工程款為二百五十萬元，並由被告
            委由訴外人張文雄為工頭，由張文雄負責調度工人及監工。是被告並不
            知悉張文雄有將部分工程轉包給原告承攬之情事，此可由本件兩造間並
            未有承攬委任契約為證。
    （二）、其後，張文雄因在外負債過鉅，為躲避債權人乃於八十八年底不知去向
            ，而本件原告因尋覓張文雄無著，乃持已開支之有關單據向被告表示：
            「伊已支付系爭工程費用計新台幣五十三萬元。」經被告核算無誤，乃
            支付上款，並由本公司掌管財務之陳文榮先生書寫原告起訴狀附件三「
            附條件承諾書」，載明：「餘款留待張文雄其他工程案領款時，由本公
            司由其工程款保留，匯給蕭明郎先生。」，惟本件原告在八十八年底張
            文雄不知去向時，已未再承攬本件工程，從而原告主張擁有一百零九萬
            八千八百十五元工程款債權，僅不過是工程開始之際，伊與張文雄間之
            粗估，絕非已發生之實際債權。且張文雄自八十八年底既已不知去向，
            已如前述，當然伊並未就本公司其他工程擁有任何債權。綜上，被告否
            認原告對張文雄先生就系爭工程擁有一百零九萬八千八百十五元之工程
            款債權，即屬有之，本件陳文榮先生所簽發之承諾書係「附條件」承諾
            書，而因條件未成就（亦即張文雄先生並未有其他工程款可領取），被
            告即無給付之義務。
    理    由
一、本件被告未於言詞辯論期日到場，核無民事訴訟法第三百八十六條各款所列情形
    ，爰依原告之聲請，由其一造辯論而為判決。
二、原告主張被告於八十八年四月十二日與桃園水利會簽訂「工程契約」，承攬該會
    「觀音工作區○○○路改善工程（第一工區）」，其中部分工程則透過訴外人張
    文雄之介紹轉包給原告，約定工程款為一百零九萬八千八百十五元，經被告給付
    原告五十三萬元後，尚有五十六萬八千八百十五元未給付等情，雖提出工程契約
    、開工報告書、統一發票及承諾字據等為證。惟被告否認兩造有承攬關係存在，
    並辯稱：被告確於八十八年四月十二日與桃園水利會簽訂承攬該會「觀音工作區
    ○○路改善工程（第一工區）。其總工程款為二百五十萬元，並由被告委由訴外
    人張文雄為工頭，由張文雄負責調度工人及監工，被告並不知悉張文雄有將部分
    工程轉包給原告承攬之情事，且由被告公司掌管財務之陳文榮先生書寫之「附條
    件承諾書」，載明：「餘款留待張文雄其他工程案領款時，由本公司由其工程款
    保留，匯給蕭明郎先生。」，而張文雄在被告公司已無其他工程款可資領取，故
    被告亦無給付原告餘款五十六萬八千八百十五元之義務等語。
三、按當事人主張有利於己之事實者，就其事實有舉證之責任，民事訴訟法第二百七
    十七條定有明文。本件原告雖舉開工報告書載明工地代理人為蕭明郎及承諾書一
    份以為兩造間存有承攬關係之證據，惟查開工報告書載明蕭明郎為工地代理人，
    與兩造間是否存有承攬契約，並無必然關係，而其所提承諾書記明「．．．蕭明
    郎先生向張文雄承包之工程尾款0000000元（含稅），先由榮業營造公司領款530
    000元（含稅），餘款待張文雄其他工程款領款時，由本公司由其工程款保留，
    匯給蕭明郎先生（丙○○帳戶）」，依其文義，係「蕭明郎向張文雄承包」，並
    非本件兩造間存有承攬關係，再者，該承諾書係被告表示願代為扣留張文雄可向
    被告領取之工程款而付予蕭明郎之意，並非承諾被告與原告間有承攬關係或有何
    工程款債權債務存在，是以原告所舉證據尚無法證明伊與被告存有承攬關係及伊
    對被告有工程款債權，原告之主張，不可採信，應予駁回。其假執行之聲請，亦
    失所附麗，併予駁回。
據上論結，原告之訴為有理由，依民事訴訟法第三百八十五條第一項前段、第七十八
條、第八十五條第二項、第三百九十條第二項判決如主文。
中      華      民      國    八十九    年     十一     月      八      日
                                        臺灣桃園地方法院民事第二庭
~B法      官  張淑芬
右為正本係照原本作成
如對本判決上訴須於判決送達後廿日內向本院提出上訴狀
中      華      民      國    八十九    年     十一     月      八      日
~B書  記  官  游  誼


司法院資訊處製作；財團法人民間司法改革基金會備份。
